【裁判字號】    89,上訴,1636
【裁判日期】    890726
【裁判案由】    常業重利
【裁判全文】
臺灣高等法院臺中分院刑事判決          民國八十九年度上訴字第一六三六號
    上  訴  人
    即  被  告  丑  ○
                乙○○
                壬○○
                丁○○
    共      同
    選任辯護人 己○○
右上訴人等因常業重利案件，不服台灣台中地方法院中華民國八十九年七月二十六日
第一審判決（民國八十九年度訴字第一四七七號，起訴案號：台灣台中地方法院檢察
署民國八十九年度偵字第六九一九號），提起上訴，本院判決如左：
    主    文
上訴駁回。
    事    實
一、乙○○曾因重利罪，經臺灣臺中地方法院判處有期徒刑十月確定，於民國（下同
    ）八十八年三月十四日執行完畢，丁○○亦曾犯重利罪，經台灣新竹地方法院判
    處有期徒刑八月，緩刑四年，現尚在緩刑期間。乙○○、丁○○二人另與丑○、
    壬○○等人自八十八年十月間起，由丁○○召集丑○、乙○○、壬○○等人在台
    中市○○路○段楊老師高爾夫球場經營俗稱之地下錢莊，牟取暴利，其方式為每
    放款新台幣（下同）十萬元，十五日一期，收取五千至三萬元不等之利息，而取
    得與原本顯不相當之重利，並以之為常業，借款客戶並需提供借貸契約書、簽發
    本票、支票等作擔保。乘人急迫亟需現金週轉之際，貸放金錢予客戶戊○○、卯
    ○○○、甲○○、子○○、庚○○、辛○○、癸○○、寅○○、丙○○、辰○○
    等人。嗣於同年十二月二十四日上午九時五十分許，在上址停車場為警查獲，並
    扣得預備放款現金貳佰壹拾捌萬元、帳簿、連絡簿共陸本、存摺拾柒本、代收票
    據本貳本、本票壹本（柒張）、行動電話壹拾貳支、支票參拾伍張等物。
二、案經台中市警察局第五分局報請臺灣臺中地方法院檢察署檢察官偵查起訴。
    理    由
一、訊據上訴人即被告丁○○、丑○、乙○○、壬○○等人對於前揭犯罪事實咸坦承
    不諱，核與被害人戊○○、卯○○○、甲○○、子○○、庚○○、辛○○、癸○○、寅○○、丙○○、辰○○等人於偵查中指訴情節相符，復有預備放款現金貳
    佰壹拾捌萬元、帳簿、連絡簿、存摺、代收票據本、支票、本票、行動電話等物
    扣案足憑。事證明確，被告等之犯行，均堪予認定。
二、查被告等人乘他人急迫需錢濟急之際貸以金錢，而取得年利率百分之一百二十至
    三百六十之間的利息，較之一般債務每萬元每月不超過三百元利息之民間慣例，
    已高達十餘倍，被告等自係取得與原本顯不相當之重利，且長期經營地下錢莊收
    取前揭重利，當係明知被害人會有因急迫而舉債濟急之情形，預定苛刻條件，一
    俟他人告貸，藉以博取重利為常業，核其等所為均係犯刑法第三百四十五條之常
    業重利罪。被告等人對於前揭犯行有犯意之連絡與行為分擔，均為共同正犯。被
    告乙○○曾因重利罪，經臺灣臺中地方法院判處有期徒刑十月確定，於八十八年
    三月十四日執行完畢，此有台灣高等法院被告全國前案紀錄表，在卷可憑，五年
    以內再犯本件有期徒刑以上之罪，為累犯，依法加重其刑。被告等經營地下錢莊
    取得與原本顯不相當之重利，對社會經濟危害至鉅，惟被告犯後均坦承不諱態度
    良好，原審判決因依刑法第二十八條、第三百四十五條、第四十七條、第三十八
    條第一項第二款，罰金罰鍰提高標準條例第一條前段。爰斟酌上情及其他一切情
    狀，量處丑○、壬○○各有期徒刑壹年。丁○○有期徒刑壹年貳月，乙○○累犯
    ，處有期徒刑壹年肆月。扣案之貳佰壹拾捌萬元、帳簿、連絡簿共陸本、存摺拾
    柒本、代收票據本貳本、本票壹本（柒張）、行動電話壹拾貳支，均為被告等所
    有，供犯罪所用或供犯罪預備之物，依法予以宣告沒收。另扣案之支票參拾伍張
    為被害人等所簽發，雖為被告等所持有中，但被害人等尚可於還款後取回，自不
    宜宣告沒收。認事用法及量刑均無不當，上訴人等上訴意旨，認原判決量刑過重
    云云，均非有理，應予駁回。
三、據上論斷，應依刑事訴訟法第三百六十八條，判決如主文。
本案經檢察官鍾宗耀到庭執行職務。
中      華      民      國    八十九     年      十       月    二十四  日
                                  臺灣高等法院臺中分院刑事第六庭
                                        審判長法  官  李  文  雄
                                              法  官  邱  顯  祥
                                              法  官  陳  嘉  雄
右正本證明與原本無異。
如不服本判決應於收受送達後十日內向本院提出上訴書狀，其未述上訴之理由者並
得於提起上訴後十日內向本院補提理由書（均須按他造當事人之人數附繕本）。
                                              書記官  王  麗  英
中      華      民      國    八十九     年      十       月    二十五  日
                                                                        Ｉ


司法院資訊處製作；財團法人民間司法改革基金會備份。
